臺灣基隆地方法院交通事件裁定　　　　　96年度交聲字第60號
移送機關即　交通部公路總局台北區監理所基隆監理站
原處分機關
異　議　人　甲○○
即受處分人
上列異議人即受處分人因違反道路交通管理處罰條例案件，對於
交通部公路總局台北區監理所基隆監理站中華民國96年3月5日所
為之處分（原處分案號：基監字第裁42-C00000000號裁決書），
聲明異議，本院裁定如下：
    主  文
原處分撤銷。
甲○○不罰。
    理  由
一、聲明異議意旨略以：異議人即受處分人甲○○，於96年1月3
    日13時，駕駛車號343-KB號營業貨櫃曳引車，沿台二線省道
    ，自宜蘭往台北方向行駛，經過台二線瑞芳鎮○○街與仁和
    路口係向左彎之交岔路口處時，為臺北縣政府警察局瑞芳分
    局員警王永勤攔停，指異議人在上開路口有闖紅燈之違規事
    實，並開單舉發，移送機關即原處分機關據此於96年3月5日
    ，依道路交通管理處罰條例第53條第1項、第63條第1項之規
    定，裁處異議人罰鍰新臺幣（下同）3600元，並記違規點數
    3 點。惟查，上開取締路段係大彎道，異議人行向為往左彎
    ，異議人所駕駛的車頭駛入交岔路口時，燈號確係綠燈，因
    為適有超寬的大型車從對向駛至，該路口道路很窄，異議人
    在路口跟超寬的車輛會車，對方車輛有進入異議人的車道，
    所以異議人有踩煞車閃避對方來車，然該路口紅綠燈燈號變
    換的秒數太快，所以異議人在對方車子開走之後，再往前行
    駛才被誤認為闖紅燈，舉發警員當時所站之處係彎道出來後
    之直路，無法看清上開異議人駛進路口時之燈號情形，致有
    誤判，異議人為此聲明異議，請求撤銷原處分云云。
二、按交通警員製單舉發違反道路交通管理處罰條例所列之違規
    事實，本質上為行政處分，係公務員基於職務上權力，依法
    就特定之具體事件所為具公法上效果之單方行政行為，基於
    公務員為公法上行為具有公信力之原則，該行政處分當可被
    推定為有效。蓋行政處分不受其瑕疵所影響，先認定其具有
    效力，再進行事後審查，應係基於交易安全與法律安定性之
    考量，不欲任何機關或人民可無視此一國家行為之存在，充
    其量僅係「有效推定」。復鑑於交通違規事實往往驟然而現
    、稍縱即逝，若硬性要求舉發員警不分違規情節，一律必須
    預留證據，俾便事後提出供法院審查，除有現實技術可行性
    之困難，勢將大幅提高交通管理之行政成本，並嚴重削弱道
    路交通管理之行政效能，此亦非立法者制定道路交通管理法
    規之本意。惟舉發交通違規行為之處分既屬行政行為，自應
    遵循公正、公開與民主之程序，確保依法行政之原則，以保
    障人民權益，若受處分人遭受舉發之交通違規事實，僅有舉
    發違反道路交通管理事件通知單及裁決書等書面資料可參，
    且上載情節顯有違背論理法則、經驗法則，乃至與認定事實
    不符等情，殊無僅以舉發員警與受處分人素不相識、且無仇
    隙，當無設詞攀誣之理，遽為「有效推定」，推認受處分人
    確有交通違規之事實。如此不啻貶損法院事後審查舉發交通
    違規處分之制度功能，甚者，勢將降低交通主管機關提升取
    締交通違規技術及添購科技採證設備之誘因，終將侵蝕人民
    對於法秩序、乃至司法制度之信賴。次按交通違規之舉發可
    分為「當場舉發」及「逕行舉發」。就「逕行舉發」之交通
    違規事件，因受處分人無當場向員警辯駁、陳述意見之機會
    ，故現行法制就逕行舉發之條件多所設限，此觀違反道路交
    通管理事件統一裁罰標準及處理細則第23條之規定自明。至
    「當場舉發」之交通違規事件，雖慮及現實技術可行性之困
    難，而未硬性要求舉發員警不分違規情節，一律必須預留證
    據，俾便事後提出以供法院審查，然倘舉發當時之情狀，並
    無不能或難於採證之情形者，則舉發員警自仍應衡酌當時情
    況，予以適當之舉證，以昭人民信服，合先敘明。
三、經查：
  (一)證人即舉發員警王永勤到庭結證稱：「該取締道路路口只有
    些微的彎道，我有帶取締地點的相片1 張來說明，當時異議
    人的車子是由宜蘭往台北的方向行進，我們取締的地點就是
    照片所示藍色廂型車停放的位置，在該位置可以明顯看到紅
    綠燈變換的情形，取締當時異議人尚未到達取締點時路口的
    燈號為黃燈，後來變更為紅燈，才見到異議人所駕駛的車輛
    駛進該路口，當時異議人可能是要搶黃燈，但是沒有搶過，
    異議人確實是在燈號變為紅色燈號之後闖越路口的，所以才
    會以闖越紅燈的違規事實舉發」等語。以其證言，對照卷附
    證人王永勤所提供之取締地點相片1 張，綜合觀之，可以確
    定下列事實，即異議人之行向確係自宜蘭往台北方向，異議
    人駛至該處有號誌管制之交岔路口時，確係要經過左轉彎，
    方能通過該路口，並駛至員警王永勤取締違規之地點，員警
    王永勤當時取締之位置，確係在該路口左轉彎完成後之直線
    道路上，距離該路口已有4 個店面左右之距離。綜上可知，
    異議人稱「舉發警員當時所站之處係彎道出來後之直路，無
    法看清上開異議人駛進路口時之燈號情形，致有誤判」等語
    ，尚非無稽。
  (二)證人王永勤復證稱：「（對於異議人說他是在綠燈時就進入
    路口，因為對向有超寬的車輛會車，才造成員警誤認其闖紅
    燈，有何意見？）這個我不是很記得，我所站立的位置就可
    以直接看到異議人闖越紅燈」等語。從證人之證詞中，可見
    其對於異議人所稱：「車頭駛入交岔路口時，燈號確係綠燈
    ，因為適有超寬的大型車從對向駛至，該路口道路很窄，異
    議人在路口跟超寬的車輛會車，對方車輛有進入異議人的車
    道，所以異議人有踩煞車閃避對方來車，然該路口紅綠燈燈
    號變換的秒數太快，所以異議人在對方車子開走之後，再往
    前行駛才被誤認為闖紅燈」等節，就其中「異議人有無在路
    口與對向超寬之車輛會車」之關鍵事項，證人竟無法為確實
    肯定的回答，顯然證人取締本件違規時，僅專注在路口號誌
    變換，而有忽略路口交會車之情形，則證人舉發時所指異議
    人闖紅燈之違規情事，是否正確無誤，即有可疑。
  (三)證人王永勤又證稱：「（為何會在上開地點守候取締闖紅燈
    ？）因為該路口常常有車子闖越紅燈，危及穿越馬路的行人
    ，附近的住戶要求加強取締，所以我們在該處有一個取締點
    」、「（舉發當時有無錄影或是照相存證？）沒有，當時是
    以目視取締」、「（為何沒有用科學器材攝影存證？）因為
    當時是及時性的，所以來不及用攝影器材取證，為免爭執，
    本件之後我們有在該取締地點架設攝影器材存證」等語。依
    其所述，並參照上開取締地點相片1 張，可知本件舉發員警
    所以會在取締地點監看路口有無車輛闖紅燈，目的無非是讓
    駕駛人無法查覺有員警埋伏在轉彎後之前方道路旁，以便取
    締，員警顯有預見該路口常有車輛違規闖紅燈，此種取締方
    式與取締之違規項目（闖紅燈）恆見駕駛人與取締警員爭執
    情事，此應為舉發員警所明知之事，舉發員警竟仍未以照相
    或攝錄影像之方式採證，完全憑自己之目視決定他人有無闖
    紅燈之違規事實，實難確保此種目視取締方式完全無誤。本
    件舉發員警既有充分之時間，採取較為科學之採證方式以為
    舉發，竟不為之，復在距離路口4 個店面遠之左彎後直線道
    路處遙視取締，本院認為員警確有誤予舉發異議人駕車闖紅
    燈之可能。
  (四)法院受理有關交通事件，「準用」刑事訴訟法之規定，道路
    交通管理處罰條例第89條定有明文，是刑事訴訟法就犯罪證
    據有關之規定中，於性質上與行政秩序罰之交通違規裁罰本
    旨不相抵觸之範圍內，本院仍得依法適用。本案中除員警上
    開有瑕疵之目視舉發外，尚乏其他積極事證可認異議人確有
    「闖紅燈」之違規事實，本院因認異議人之異議為有理由，
    爰依法撤銷原處分，並另為異議人不罰之諭知。
四、據上論斷，應依道路交通案件處理辦法第20條前段，裁定如
    主文。
中　　華　　民　　國　　96　　年　　4 　　月　　2 　　日
                  交通法庭法  官 王福康
以上正本證明與原本無誤。
對於本件裁定如有不服，應於送達後5日內， 向本院提出抗告書
狀，敘述抗告之理由，抗告於臺灣高等法院。
中　　華　　民　　國　　96　　年　　4 　　月　　2 　　日
                          書記官 施鴻均
